臺灣基隆地方法院刑事判決　
109年度交訴字第31號
公  訴  人  臺灣基隆地方檢察署檢察官
被      告  李子平


上列被告因過失致死案件，經檢察官提起公訴（109年度偵字第4
124號），被告於準備程序就犯罪事實為有罪之陳述，本院裁定
進行簡式審判程序，並判決如下：
    主  文
李子平汽車駕駛人，無駕駛執照駕車，因而犯過失致人於死罪，
處有期徒刑拾月。
    事  實
一、李子平原考領普通重型機車駕駛執照，於民國107年6月15日
    受逕行註銷駕駛執照處分，嗣未依規定重新考領，而屬無駕
    駛執照之人。於109年7月5日18時許，騎乘車牌號碼000－000
    0號普通重型機車，沿基隆市七堵區大同街往大武崙方向行
    駛，行經基隆市○○區○○街00號前時，本應注意行車速度，無
    速限標誌或標線者，行經設有狹路之路段，應減速慢行，作
    隨時停車之準備，並應注意車前狀況，隨時採取必要之安全
    措施，而依當時天候晴，日間自然光線，路面鋪裝柏油，乾
    燥無缺陷，無障礙物，視距良好，並無不能注意之情事，竟
    疏未注意，自後方撞擊同向徒步行走在未劃設人行道之大同
    街上未靠邊行走之行人陳連棟，造成陳連棟受有頭部外傷併
    腦出血、雙側肺挫傷等傷害，經送醫急救仍於同年月8日2時
    17分因多重器官衰竭死亡。李子平於肇事後，由陳連棟之女
    陳思吟報警處理，在有偵查犯罪職權之機關或公務員發覺前
    ，即在現場向員警承認為肇事人並接受裁判。
二、案經陳連棟之妻廖玉碧、陳思吟告訴臺灣基隆地方檢察署（
    下稱基隆地檢署）檢察官偵查起訴。
　　理  由
壹、程序事項
　　本件被告李子平所犯係死刑、無期徒刑、最輕本刑為3年以
    上有期徒刑以外之罪，其於準備程序中就被訴事實為有罪之
    陳述（本院卷第114頁），經法官告知簡式審判程序之旨，
    並聽取公訴人、被告之意見後，經本院合議庭裁定由受命法
    官獨任進行簡式審判程序，且依刑事訴訟法第273條之2規定
    ，簡式審判程序之證據調查，不受第159條第1項、第161條
    之2、第161條之3、第163條之1及第164條至第170條規定之
    限制。
貳、實體事項
一、認定事實之理由：
（一）上揭事實，業據被告於警詢、偵查中及審理時坦承不諱（
      相卷第21-24、98-101頁，本院卷第59、114、122頁），
      核與證人即告訴人廖玉碧、陳思吟於警詢及偵查中之證述
      相符（相卷第27-30、95-98、173-175頁），並有基隆市
      警察局第三分局道路交通事故現場圖、道路交通事故調查
      表（一）及（二）、交通事故談話紀錄表、道路交通事故
      照片黏貼紀錄表、監視器翻拍照片、交通部公路總局臺北
      區監理所基宜區車輛行車事故鑑定會鑑定意見書、公路監
      理電子閘門證號查詢機車駕駛人頁面、交通部公路總局臺
      北區監理所基隆監理站110年1月13日北市監基站字第1100
      002714號函、交通部公路總局車輛行車事故鑑定覆議會覆
      議意見書等附卷可稽（相卷第45-73、139-153頁，偵卷第
      13-15頁，本院卷第45、73-77、85-87頁）。而被害人陳
      連棟確因本件交通事故受有前揭傷害，經急救後仍因多重
      器官衰竭死亡之事實，亦有長庚醫療財團法人基隆長庚紀
      念醫院診斷證明書及出院病歷摘要、相驗筆錄、相驗照片
      、基隆地檢署相驗屍體證明書及檢驗報告書在卷可佐（相
      卷第31-43、93、107、117-137、179-190頁），足認被告
      之任意性自白與事實相符，堪認屬實。
（二）按行車速度，依速限標誌或標線之規定，無速限標誌或標
      線者，行經設有狹路之路段，應減速慢行，作隨時停車之
      準備；駕駛人應注意車前狀況，並隨時採取必要之安全措
      施，道路交通安全規則第93條第1項第2款、第94條第3項
      分別定有明文，被告騎乘機車時依法即負有前開注意義務
      。而依當時天候晴，日間自然光線，路面鋪裝柏油，乾燥
      無缺陷，無障礙物，視距良好，並無不能注意之情事，被
      告竟疏未注意於行經設有狹路之路段減速慢行並注意車前
      狀況，自後方撞擊同向徒步行走之被害人，造成被害人死
      亡結果，其駕駛行為應有過失。且本件交通事故經送鑑定
      ，結果認為：「一、李子平駕駛普通重機車，行經未劃分
      向標線路段，疏未注意車前有行人徒步，未採取安全措施
      ，為肇事主因（無照駕駛有違規定）。二、行人陳連棟，
      行經未劃分向標線路段，未靠邊行走，且於車道中行走未
      注意後方來車，為肇事次因」等語，又經送覆議，結果認
      為：「一、李子平駕駛普通重型機車，行經未劃分向標線
      之狹路彎道路段，未減速慢行反超速行駛（自承車速60公
      里／小時），且未注意車前狀況，並隨時採取必要之安全
      措施，為肇事主因（另無照駕駛有違規定）。二、行人陳
      連棟，行經未劃分向線之狹路路段，未靠邊行走，為肇事
      次因」等情，此有前開鑑定意見書、覆議意見書在卷可證
      ，亦同本院上開認定。至被害人雖與有過失，惟刑法並無
      民法上過失相抵原則之適用，是以被害人縱有上開疏失，
      仍難據此解免被告之罪責，附此敘明。
（三）被害人因本件交通事故而死亡，已如前述，則被告之過失
      行為與被害人之死亡結果間，顯有相當因果關係。本件事
      證明確，被告犯行堪以認定，應予依法論科。
二、論罪科刑：
（一）按汽機車駕照為駕駛汽機車之許可憑證，駕照經吊扣、吊
      銷或註銷，其處分期間即無許可駕駛汽、機車之憑證，自
      不得駕駛汽、機車，故於駕照吊扣、吊銷或註銷期間駕車
      ，無駕駛許可憑證，自應認係無照駕駛（最高法院91年度
      台上字第5274號判決意旨參照）。次按道路交通管理處罰
      條例第86條第1項加重其刑至2分之1之規定，該項加重係
      對於加害人為汽車駕駛人，於從事駕駛汽車之特定行為時
      ，因而致人受傷之特殊行為要件予以加重，屬刑法分則加
      重之性質而成為另一獨立之罪（最高法院105年度台上字
      第1502號判決意旨參照）。又依同條例第3條第8款規定，
      「車輛」指非依軌道電力架設，而以原動機行駛之汽車（
      包括機車）、慢車及其他行駛於道路之動力車輛，故該條
      例所稱之「汽車駕駛人」，於個別條文未就汽、機車駕駛
      人分別為不同規範之情形，自係兼指汽、機車駕駛人甚明
      。查被告所考領之普通重型機車駕駛執照已於107年6月15
      日受逕行註銷駕駛執照處分，其駕駛執照迄今仍為吊銷狀
      態，於本件交通事故發生時係屬無照駕駛之狀態乙節，有
      前開證號查詢機車駕駛人頁面、基隆監理站函在卷可參。
      核被告所為，係犯道路交通管理處罰條例第86條第1項、
      刑法第276條之無駕駛執照駕車因而過失致人於死罪。起
      訴書認被告所為係犯刑法第276條之過失致死罪嫌，自有
      未洽，惟本院於審理時已當庭告知被告另涉犯道路交通管
      理處罰條例第86條第1項之罪（本院卷第113、119頁），
      公訴檢察官於審理時亦以道路交通管理處罰條例第86條第
      1項及刑法第276條之罪論告而更正之（本院卷第123、129
      頁），爰不變更起訴法條，附此敘明。
（二）被告所犯無駕駛執照駕車因而過失致人於死罪，應依道路
      交通管理處罰條例第86條第1項之規定加重其刑。
（三）被告肇事後，在有偵查犯罪職權之機關或公務員發覺前，
      即於報警處理時在現場向員警承認為肇事人並接受裁判，
      符合自首之要件，此有道路交通事故肇事人自首情形紀錄
      表存卷可考（相卷第61頁），爰依刑法第62條前段之規定
      ，減輕其刑。
（四）爰審酌被告無駕駛執照駕車上路已屬可議，復因上揭行車
      疏失而肇致本件交通事故致被害人不幸死亡，使被害人家
      屬受有天人相隔而無可彌補之傷痛，危害長遠深鉅，其違
      反注意義務情節非輕，復因調解金額有差距，迄今未與被
      害人家屬達成和解，惟念及被告坦承犯行之犯後態度，前
      無犯罪經科刑處罰之紀錄，有臺灣高等法院被告前案紀錄
      表附卷可佐，兼衡被告本案過失情節、被害人亦與有過失
      、被告高職畢業之智識程度、現從事保全業之生活狀況（
      本院卷第123頁）等一切情狀，量處如主文所示之刑。
據上論斷，應依刑事訴訟法第273條之1第1項、第299條第1項前
段，判決如主文。
本案經檢察官陳昭仁提起公訴，檢察官林秋田到庭執行職務。
中　　華　　民　　國　　110 　年　　3 　　月　　30　　日
                  刑事第五庭  法　官　顏偲凡　
以上正本證明與原本無異。         
如不服本判決應於收受送達後20日內向本院提出上訴書狀，並應
敘述具體理由；其未敘述上訴理由者，應於上訴期間屆滿後20日
內向本院補提理由書（均須按他造當事人之人數附繕本）「切勿
逕送上級法院」。
中　　華　　民　　國　　110 　年　　3 　　月　　30　　日
                              書記官  陳忠賢
【附錄本案論罪科刑法條：】
道路交通管理處罰條例第86條
（刑責之加重及減輕）
汽車駕駛人，無駕駛執照駕車、酒醉駕車、吸食毒品或迷幻藥駕
車、行駛人行道或行經行人穿越道不依規定讓行人優先通行，因
而致人受傷或死亡，依法應負刑事責任者，加重其刑至二分之一
。
汽車駕駛人，在快車道依規定駕車行駛，因行人或慢車不依規定
，擅自進入快車道，而致人受傷或死亡，依法應負刑事責任者，
減輕其刑。
中華民國刑法第276條
因過失致人於死者，處5年以下有期徒刑、拘役或50萬元以下罰
金。